【裁判字號】    98,交聲,14
【裁判日期】    980217
【裁判案由】    違反道路交通管理處罰條例聲明異議
【裁判全文】
臺灣士林地方法院交通事件裁定          98年度交聲字第14號
原處分機關  臺北市交通事件裁決所
異 議 人即
受 處 分人  甲○○
上列異議人即受處分人因違反道路交通管理處罰條例案件，對於
臺北市交通事件裁決所97年11月17日所為之處分（原處分案號：
北市裁罰警字第裁22-CS0000000號）聲明異議，本院裁定如下：
    主  文
原處分撤銷。
甲○○不罰。
    理  由
一、按法院受理交通事件，準用刑事訴訟法之規定，道路交通管
    理處罰條例第89條前段定有明文。又最高法院76年臺上字第
    4986號判例意旨揭示「認定犯罪事實所憑之證據，雖不以直
    接證據為限，間接證據亦包括在內。然而無論直接證據或間
    接證據，其得為訴訟上之證明者，須於通常一般之人均不致
    有所懷疑，而得確信其為真實之程度者，始得據為有罪之認
    定。倘其證明尚未達到此一程度，而有合理之懷疑存在，而
    無從使事實審法院得有罪之確信時，即應由法院為諭知被告
    無罪之判決。」於法院審理行為人違反道路交通管理處罰條
    例案件時，自有其適用。易言之，法院於審理行為人違反道
    路交通管理處罰條例案件，當踐行完畢調查證據程序後，為
    事實之認定時，如就原處分機關所認定之行為人違規事實仍
    有合理之懷疑，而無法百分之百確信行為人確有該當於道路
    交通管理處罰條例各該處罰條文之構成要件事實時，此際即
    應依訴訟上之待證事實「倘有懷疑，則從被告之利益作解釋
    」之證據法則，作對受處分人有利之認定。
二、原處分意旨略以：異議人即受處分人（下稱異議人）甲○○
    於民國97年7 月30日17時19分，駕駛車牌號碼4291-FM 號自
    用一般小客車，在臺北縣新台五路2 段、茄苳路之設有燈光
    號誌管制路口闖紅燈，經在場員警當場製單舉發違規，爰依
    道路交通管理處罰條例第53條第1 項、第63條第1 項第3 款
    之規定，裁處異議人罰鍰新臺幣2,700 元，並記違規點數3
    點云云。
三、異議人異議意旨略以：案發時，因對向車道發生車禍事故，
    有員警在場處理，伊依在場疏導交通員警之指揮，始於紅燈
    時左轉，並無違規可言，原處分未予詳查，逕予裁罰，殊難
    甘服云云。
四、本院查：
(一)、甲○○於97年7 月30日，駕駛車牌號碼4291-FM 號自用一般
    小客車沿臺北縣新台五路2 段向北行駛，於同日17時19分許
    、行經該路與茄苳路之設有燈光號誌管制路口時，闖越路口
    紅燈左轉之事實，為異議人所是認，並有舉發員警拍攝之彩
    色採證照片3 幀在卷可稽（附於本院卷第7 頁之第8 頁），
    應甚明確，堪以認定。
(二)、惟查，證人即本件舉發員警葉耀隆到院具結證稱：本件舉發
    違規時，異議人所行駛車道之對向車道，在通過路口停止線
    處發生兩台車擦撞之事故，當時有員警在場處理等語明確（
    參見本院卷第20頁），觀乎前揭採證照片，亦顯示於案發時
    ，異議人車輛所行駛車道之對向車道路口處有一警車停放，
    且有一名警員站立路口中央等情無訛，再觀察該名員警之動
    作，其於異議人所行行駛車道之燈號為紅燈，且異議人之車
    輛正接近路口停止線時，左手臂有向上彎起並舉至胸前之動
    作，核與交通員警站立路口中央疏導交通，以手勢指揮車輛
    前進之情狀相似，雖再經詳端後，即可查覺該名員警左手實
    持有一黑色長型物體，再參酌證人葉耀隆證稱該名員警所持
    應係無線電等語（參見本院卷第20頁），應可認該名員警當
    時應係舉起無線電欲通話，惟異議人因駕駛車輛，除須注意
    周遭車輛動態外，尚須立即判斷員警動作以為反應，實難期
    異議人能於短瞬間辨明員警當時之動作係手持無線電對講，
    況異議人於案發時應已明知員警站立其前方路口中央，竟仍
    故意闖越紅燈違規，實非一般經驗常情。從而，異議人辯稱
    係因見在場員警之指揮，始於紅燈時左轉等語，尚非無據。
五、綜上，本件異議人於前揭時、地駕駛車輛，是否係故意違規
    闖越紅燈，仍有合理之懷疑，揆諸首揭規定，自應為有利異
    議人之認定。原處分機關未予詳查，逕予裁罰，尚有未洽，
    本件異議為有理由，原處分應予撤銷，另為異議人不罰之諭
    知。
據上論斷、依道路交通案件處理辦法第20條前段，裁定如主文。
中    華    民    國    98    年    2     月    17    日
                  交通法庭法  官  吳祚丞
以上正本證明與原本無異。
如不服本裁定應於收到正本後5日，向本院提起抗告書狀。
                            書記官   陳紀元
中    華    民    國    98    年    2     月    17    日


司法院資訊處製作；財團法人民間司法改革基金會備份。
